最高法院刑事判決　　　　　　　　　 111年度台上字第4219號
上　訴　人　鄭曉陽


上列上訴人因加重詐欺案件，不服臺灣高等法院臺南分院中華民
國111年5月18日第二審判決（111年度金上訴字第382號，起訴案
號：臺灣雲林地方檢察署110 年度偵字第5570、5869號），提起
上訴，本院判決如下：
    主  文
上訴駁回。
    理  由
一、按刑事訴訟法第377 條規定，上訴於第三審法院，非以判決
    違背法令為理由，不得為之。是提起第三審上訴，應以原判
    決違背法令為理由，係屬法定要件。如果上訴理由書狀並未
    依據卷內訴訟資料，具體指摘原判決不適用何種法則或如何
    適用不當，或所指摘原判決違法情事，顯與法律規定得為第
    三審上訴理由之違法情形，不相適合時，均應認其上訴為違
    背法律上之程式，予以駁回。至原判決是否違法，與上訴是
    否以違法為理由，係屬二事。
二、本件原判決以第一審判決所認定上訴人鄭曉陽有如第一審判
    決事實欄所載之犯行，以及所犯罪名。因而撤銷第一審關於
    上訴人所處之刑部分之判決，改判量處上訴人有期徒刑1年1
    月，已敘述第一審量刑違誤，應予撤銷改判之理由及依據。
三、上訴意旨略稱：上訴人僅擔任所屬詐欺集團之車手，犯罪情
    節輕微，且與被害人達成民事和解，並賠償損失，原判決量
    處有期徒刑1年1月，仍屬過重；復未審酌上訴人素行良好、
    此次係屬偶然初犯，必須照顧年邁雙親，倘入監服刑，家庭
    陷入困境等情狀，而未宣告緩刑，有適用法則不當之違法。
四、經查：
  ㈠量刑輕重係屬事實審法院得依職權裁量之事項，倘未逾越法
    律所規定之範圍，又未違背罪刑相當原則，即不得任意指摘
    為違法。
    原判決係審酌上訴人參與所屬詐欺集團之程度，其於犯後坦
    承犯行，符合洗錢防制法第16條第2 項減輕其刑之事由，以
    及其與被害人達成民事調解、賠償損失之犯後態度等一切情
    狀，而為量刑。已以行為人責任為基礎，並斟酌刑法第57條
    各款所列情形，既未逾法定刑度，又未濫用刑罰裁量之權限
    ，即不得任意指為違法。況上訴人所犯刑法第339條之4第1
    項之罪，其法定刑為1年以上7年以下有期徒刑（得併科罰金
    ），原判決所處有期徒刑1年1月，已屬從輕。此部分上訴意
    旨僅泛言指摘：原判決量刑過重違法云云，與法律所定得合
    法上訴第三審之理由，不相適合。
  ㈡緩刑為法院刑罰權之運用，旨在獎勵自新，除須具備刑法第
    74條第1 項各款所定之條件外，並須有以暫不執行為適當之
    情形，始足當之。而是否宣告緩刑，事實審法院本有裁量之
    職權，倘已審酌一切情狀而未宣告緩刑，既不違背法令，自
    不得執為第三審上訴之合法理由。
    原判決敘明：上訴人除本案犯行外，尚有另案參與所屬詐欺
    集團負責交付車手提款卡及密碼、提領詐欺贓款、監督集團
    其他車手提款及收款等犯行，經臺灣彰化地方法院110 年度
    訴字第854 號判決判處有期徒刑1年3月，有臺灣高等法院被
    告前案紀錄表可佐，尚無暫不執行為適當之情形等旨，因而
    未宣告緩刑，乃其裁量職權行使之事項，不得任意指摘為違
    法。上訴意旨猶任意指摘：原判決未宣告緩刑違法云云，洵
    非合法之第三審上訴理由。
五、綜上，上訴意旨係就原審量刑（緩刑）職權之適法行使，仍
    持己見，漫為指摘違法，難認已符合首揭法定之第三審上訴
    要件。本件上訴為違背法律上之程式，應予駁回。又本件既
    應從程序上予以駁回，則上訴人所請宣告緩刑，即無從審酌
    ，併予敘明。
據上論結，應依刑事訴訟法第395條前段，判決如主文。
中    華    民    國   111    年    10    月    6     日
                  刑事第五庭審判長法  官  李  錦  樑  
                                  法  官  蘇  素  娥  
                                  法  官  錢  建  榮  
                                  法  官  林  婷  立  
                                  法  官  周  政  達  
本件正本證明與原本無異
                                  書記官
中    華    民    國   111    年    10    月    12    日